【裁判字號】    90,訴,625
【裁判日期】    901017
【裁判案由】    違反電業法
【裁判全文】
臺灣彰化地方法院刑事判決                            九十年度訴字第六二五號
    公  訴  人  臺灣彰化地方法院檢察署檢察官
    被      告  甲○○
右列被告因妨害公務等案件，經檢察官提起公訴（九十年度偵字第八三一號），本院
判決如左：
    主      文
甲○○連續損壞公務員職務上委託第三人掌管之文書，處有期徒刑陸月，如易科罰金
，以參佰元折算壹日。
    事      實
一、甲○○為位於彰化縣溪湖鎮○○里○○路○段四三六巷一五五號弘全實業社之負
    責人，為節省電費支出，即基於意圖為自己不法所有之概括犯意，於民國八十七
    年一月間，連續將臺電公司委託電力用戶陳勸（即甲○○之妻）所保管置於弘全
    實業社工廠內，電號○八─五六─五六四五─一六─三號計量電錶（下稱一六電
    錶）及電號○八─五六─五六四五─二六─五號計量電錶（下稱二六電錶）之外
    箱蓋封印鎖及電表內白鐵扣環之封印鎖構造予以撬開，使電表內外層封印鎖損壞
    ，並使其構造失效不準，並時而以倒撥指數之方式，致台電公司錯誤計量，因而
    達減少電費支出之目的，自八十七年一月起迄八十九年十二月二十二日止，連續
    竊電使用之。嗣於八十九年十二月二十二日十時三十分許，為警會同台灣電力公
    司彰化營業處人員於上址執行臨檢查獲，並扣得上開電表兩具。
二、案經彰化縣警察局移送臺灣彰化地方法院檢察署檢察官偵查起訴。
    理      由
一、訊據被告甲○○矢口否認有竊電之犯行，辯稱：八十九年十一月二十五日九時許
    ，有一年約四十二歲之楊姓男子自動前來工廠為一六電錶裝省電裝置，並說有效
    下次再來收工資；二六電錶則係自行損壞，至於電費為何會有的每月僅有一、二
    千度，係因經濟不景氣，工廠時作時休云云。經查，右揭犯罪事實，業據台灣電
    力公司彰化營業處稽查股股長李春福於偵查中及本院審理中結證：電錶裡面之封
    印鎖都被破壞，八十九年十二月十九日我們去查時有紀錄當時的電錶數字，同月
    二十二日再去抽查時就發現一六電錶，走了三千四百八十八度，他三天就用了三
    千四百八十八度，那每個月用電度數怎麼可能只有四、五千度？另一個二六電錶
    之數字則呈現倒退情形等語。雖被告辯稱八十九年十一月二十五日九時許有一年
    約四十二歲之楊姓男子自動前來工廠為一六電錶裝省電裝置，二六電錶則係自行
    損壞云云，然查被告於本院審理中自承不知該名男子之姓名、電話、地址，而該
    名男子亦未留下名片、出示證件、或有任何可辯識公司行號之標誌，又該名男子
    亦未說明工資，亦未見其帶任何省電裝置或拿東西給伊看等語，然查，被告對於
    陌生人突然至其工廠未說明工資，亦未帶任何省電裝置即要求要幫被告裝設省
    電裝置，且被告身為弘全實業社之負責人，應有相當之社會經驗，又豈會輕易相
    信陌生人之話？況且，依據卷附被告上開二個電錶從八十五年起迄九十年七月止
    之每月用電明細表，一六電錶在八十九年十一月之用電度數為三千六百度，而同
    年十二月之用電度數則為五千二百二十二度，則裝設省電裝置後，度數怎不降反
    升？再者上開二個電錶，從八十五年十二月至八十六年十二月間，每月之用電度
    數皆為一、二萬度，然從八十七年一月間起迄八十九年十二月，上開二個電錶之
    度數即『同時』減為每月一、二千度或偶而頂多五、六千度，對於二六電錶並未
    裝設省電裝置，為何二六電錶之度數竟跟著一六電錶同時異常？再者上開二個電
    錶之異常時間係早在八十七年一月即間開始，與裝設省電裝置之時間八十九年十
    一月亦有不符。故被告辯稱係有一年約四十二歲之楊姓男子自動前來工廠為一六
    電錶裝省電裝置云云，顯為卸責之詞。雖被告又辯稱因經濟不景氣，工廠時作時
    休，所以電費有的每月僅有一、二千度云云，惟查，依據證人李春福之證詞，上
    開一六電錶，三天就走了三千四百八十八度，則以每月僅有一、二千度而言，則
    被告豈非每月僅有營業一、二天？且此種情況竟從八十七年一月間起迄八十九年
    十二月，長達三年之時間，若被告工廠真的營運不佳，豈會讓工廠繼續營運三年
    ？再者被告於本院審理中自承伊工廠有七、八個員工，每個月開銷約十幾萬元，
    每個員工有勞健保，且原來工廠內有三十幾台機器，後來有再追加幾台，若被告
    工廠營運不佳，又豈會再追加幾台機器？且被告每個月均需開銷約十幾萬元，以
    每月僅營運數日之獲利，又豈能讓被告繼續支撐三年？況且，今年之經濟景氣比
    前一、二年更差，被告在九十年四月至七月間每個月之用電度數尚可達二、三萬
    度，則在前一、二年景氣較好之時候，又豈會每月僅使用一、二千度？故被告辯
    稱因經濟不景氣，工廠時作時休所以電費較少云云，亦係卸責之詞，不足採信。
此外，並有追償電費計算單、用電實地調查書各二紙及照片七張附卷可稽，被告
    犯行洵堪認定。
二、按臺電公司在用戶電表箱上及電表內白鐵扣環所裝置之封印鎖，一面有電力公司
    或臺電字樣，一面印有號碼，用以證明係電力公司所加封，此封印鎖之性質，與
    刑法第二百二十條第一項所稱足以為表示其用意之證明者相當，自應以文書論。
    且臺電公司係屬公法人，台電公司之封印鎖隨同電表、電表箱由用戶保管，如加
    以損壞、毀棄，即涉犯同法第一百三十八條毀損公務員委託第三人掌管之文書罪
    。故核被告所為，係犯刑法第一百三十八條妨害公務罪、電業法第一百零六條第
    三款竊電等罪﹔而被告前後二次損壞上開二具電錶之內外層封印鎖及時而使電錶
    構造失效不準，時而以倒撥指數之方式竊電，其行為之時間緊接，犯罪構成要件
    相同，均為連續犯，均應從一重處斷，並均依法加重其刑；又被告所犯前開二罪
    間，有方法、結果之牽連關係，為牽連犯，應從一重論以刑法第一百三十八條之
    妨害公務罪處斷。爰審酌被告犯罪之動機為圖省電費、犯罪之手段、竊電之時間
    、台電公司所生之危害及被告犯罪後已補繳完所有電費等一切情狀，量處如主文
    所示之刑，並諭知易科罰金之折算標準，以資懲戒。
據上論斷，應依刑事訴訟法第二百九十九條第一項前段，電業法第一百零六條第三款
，刑法第十一條前段、第一百三十八條、第五十五條、第五十六條，罰金罰鍰提高標
準條例第二條，判決如主文。
中      華      民      國      九十      年      十      月    十七    日
                                臺灣彰化地方法院刑事第三庭
                                    法      官  詹  秀  錦
右正本證明與原本無異。
如不服本判決，應於判決送達後十日內向本院提出上訴狀( 須附繕本 )。
告訴人或被害人對於判決如有不服具備理由請求檢察官上訴者，其上訴期間之計算係
以檢察官收受判決正本之日期為準。
                                    法院書記官  莊  何  江
中      華      民      國      九十      年      十      月    十八    日
電業法第一百零六條
有左列行為之一者為竊電，處五年以下有期徒刑、拘役或五百元以下罰金：
一、未經電業供電而在其供電線路上私接電線者。
二、繞越電度表或其他計電器，損壞或改動表外之線路者。
三、損壞或改變電度表、無效電力計、其他計電器之構造，或以其他方法使其失效不
準者。
四、在電價較低之線路上，私接電價較高之電器者。
五、包燈用戶，在原定電燈盞數及瓦特數以外，私自增加盞數或瓦特數者。
刑法第一百三十八條
毀棄、損壞或隱匿公務員職務上掌管或委託第三人掌管之文書、圖畫、物品，或致令
不堪用者，處五年以下有期徒刑。


司法院資訊處製作；財團法人民間司法改革基金會備份。
